【裁判字號】    98,訴,242
【裁判日期】    980331
【裁判案由】    違反毒品危害防制條例
【裁判全文】
臺灣嘉義地方法院刑事判決               98年度訴字第242號
公  訴  人  臺灣嘉義地方法院檢察署檢察官
被      告  甲○○
                      5
                    （另案羈押於臺灣嘉義看守所）
上列被告因違反毒品危害防制條例案件，經檢察官提起公訴（九
十七年度毒偵字第一八一五號、九十八年度毒偵字第二０八號）
，本院合議庭裁定由受命法官以簡式程序進行審理，判決如下：
    主  文
甲○○施用第一級毒品，累犯，處有期徒刑拾壹月；扣案之第一
級毒品海洛因壹包（驗餘淨重零點貳玖伍肆公克），沒收銷燬之
；扣案上開毒品外包裝袋壹個、針筒參支、斜削吸管壹支、橡皮
管壹條，均沒收。又施用第二級毒品，累犯，處有期徒刑柒月。
又施用第一級毒品，累犯，處有期徒刑拾壹月；扣案之第一級毒
品海洛因貳包（合計淨重零點柒參公克），沒收銷燬之；扣案上
開毒品外包裝袋貳個，均沒收。又施用第二級毒品，累犯，處有
期徒刑柒月；扣案之第二級毒品甲基安非他命柒包（合計毛重參
點陸壹公克），沒收銷燬之；扣案上開毒品外包裝袋柒個，均沒
收。應執行有期徒刑貳年陸月；扣案之第一級毒品海洛因壹包（
驗餘淨重零點貳玖伍肆公克）、第一級毒品海洛因貳包（合計淨
重零點柒參公克）、第二級毒品甲基安非他命柒包（合計毛重參
點陸壹公克），均沒收銷燬；扣案上開毒品外包裝袋拾個、針筒
參支、斜削吸管壹支、橡皮管壹條，均沒收。
    犯 罪 事 實
一、甲○○前於民國八十九年間因施用毒品案件，經本院八十九
    年度毒聲字第一九０號裁定令入勒戒處所施以觀察勒戒後，
    因認無繼續施用毒品之傾向，迄八十九年三月七日釋放。復
    於九十年間因施用毒品案件，經本院九十年度毒聲字第九０
    二號裁定令入勒戒處所施以觀察勒戒後，因認無繼續施用毒
    品之傾向，迄九十年九月二十四日釋放。另於九十年間因竊
    盜案件，經本院以九十年度簡字第一０八九號判處有期徒刑
    三月，如易科罰金，以銀元三百元折算一日確定。又於九十
    一年間因違反毒品危害防制條例案件，經本院以九十一年度
    毒聲字第二三四號裁定令入戒治處所施以強制戒治，後經本
    院以九十一年度毒聲字第八七五號裁定停止戒治，所餘戒治
    期間付保護管束，迄九十二年六月二十二日保護管束期滿，
    未經撤銷，視為強制戒治執行完畢；同案刑事部分則經本院
    以九十一年度訴字第二０五號判處應執行有期徒刑一年二月
    確定；再經與上開竊盜罪定其應執行刑為有期徒刑一年四月
    確定，迄九十三年八月五日縮刑期滿執行完畢。詎仍不知悔
    改，仍為下列行為：(一)基於施用第一級毒品海洛因之犯意，
    於九十七年十一月二十四日晚間十時許，在其位在嘉義縣竹
    崎鄉復金村十九鄰白樹腳五號之十五住處，以針筒注射方式
    ，施用第一級毒品海洛因乙次。(二)另基於施用第二級毒品甲
    基安非他命之犯意，於九十七年十一月二十四日晚間九時至
    十時許，在其上開住處內，以將甲基安非他命置入玻璃球內
    燒烤吸食煙霧之方式，施用第二級毒品甲基安非他命乙次。
    (三)基於施用第一級毒品海洛因之犯意，於九十八年一月二十
    九日上午十時許，在其位在嘉義市○○路四九二之一號十二
    樓之六租屋處內，以針筒注射方式，施用第一級毒品海洛因
    乙次。(四)另基於施用第二級毒品甲基安非他命之犯意，於九
    十八年一月二十九日上午十時許，在其上開租屋處內，以將
    甲基安非他命置入玻璃球內燒烤吸食煙霧之方式，施用第二
    級毒品甲基安非他命乙次。嗣先於九十七年十一月二十五日
    上午七時三十分許，為警持本院九十七年度聲搜字第一０五
    七號搜索票，在其上開住處搜索查獲，並扣得第一級毒品海
    洛因一小包（驗餘淨重0.2954公克）及其所有、供施用海洛
    因所用之針筒三支、斜削吸管一支、橡皮管一條；後於九十
    八年一月二十九日下午二時三十分許，為警在其上開租屋處
    內查獲，並扣得第一級毒品海洛因二小包（合計淨重0.73公
    克）與第二級毒品甲基安非他命七小包（合計毛重3.61公克
    ）。並於上開查獲後得其同意均採集尿液送驗後，其結果均
    呈嗎啡、甲基安非他命之陽性反應，而知上情。
二、案經嘉義縣警察局竹崎分局及嘉義市政府警察局第二分局報
    請臺灣嘉義地方院檢察署檢察官偵查起訴。
    理  由
一、訊據被告甲○○對於上開事實均坦承不諱（見本院卷第46頁
    至第48頁），並有本院九十七年度聲搜字第一０五七號搜索
    票、嘉義縣警察局竹崎分局搜索扣押筆錄、扣押物品目錄表
    、搜索同意書、嘉義市政府警察局第二分局搜索扣押筆錄、
    扣押物品目錄表、扣押物品收據各乙份及查獲物品照片五幀
    在卷可佐，復有針筒三支、斜削吸管一支、橡皮管一條扣案
    可憑；參以於九十七年十一月二十五日上午九時十分許及九
    十八年一月二十九日下午四時十分許，為警採其尿液送驗，
    其結果呈可待因陽性、嗎啡陽性反應（按施用海洛因後，經
    人體之水解代謝作用，會呈嗎啡陽性反應）、安非他命陽性
    及甲基安非他命陽性反應等情，亦有詮昕科技股份有限公司
    濫用藥物尿液檢驗報告、臺灣科技股份有限公司濫用藥物尿
    液檢驗報告各乙份及代號與真實姓名對照表二份在卷可稽。
    此外，九十七年十一月二十五日查獲時扣案之疑似海洛因一
    包，確含海洛因成分，驗餘淨重0.2954公克；以及九十八年
    一月二十九日查獲時扣案之疑似海洛因二小包，確含海洛因
    成分，合計淨重0.73公克等情，有行政院衛生署草屯療養院
    九十七年十二月二日草寮鑑字第0971100177號鑑定書、法務
    部調查局濫用藥物實驗室九十八年二月十八日調科壹字第09
    823004800 號鑑定書各乙份在卷可稽；扣案之疑似甲基安非
    他命七小包，確含甲基安非他命成分，毛重3.61公克等情，
    業據被告供承在卷，亦有嘉義市政府警察局第二分局毒品危
    害防制條例案毒品初步檢驗報告單乙份在卷可佐，並有被告
    上開尿液檢驗報告結果足資補強，均足資擔保被告於本院審
    理時所為之上開任意性自白確與事實相符，應堪採信。而按
    毒品危害防制條例於九十二年七月九日修正公布，自九十三
    年一月九日施行，其中第二十條、第二十三條將施用毒品之
    刑事處遇程序，區分為「初犯」及「五年內再犯」、「五年
    後再犯」。依其立法理由之說明：「初犯」，經觀察、勒戒
    或強制戒治後，應為不起訴處分或不付審理之裁定；經觀察
    、勒戒或強制戒治執行完畢釋放後，「五年內再犯」者，因
    其再犯率甚高，原實施之觀察、勒戒及強制戒治既已無法收
    其實效，爰依法追訴或裁定交付審理。至於經觀察、勒戒或
    強制戒治執行完畢釋放後，「五年後再犯」者，前所實施之
    觀察、勒戒或強制戒治已足以遮斷其施用毒品之毒癮，為期
    自新及協助其斷除毒癮，仍適用「初犯」規定，先經觀察、
    勒戒或強制戒治之程序。從而依修正後之規定，僅限於「初
    犯」及「五年後再犯」二種情形，始應先經觀察、勒戒或強
    制戒治程序。倘被告於五年內已再犯，經依法追訴處罰，縱
    其第三次（或第三次以上）再度施用毒品之時間，在初犯經
    觀察、勒戒或強制戒治執行完畢釋放五年以後，已不合於「
    五年後再犯」之規定，且因已於「五年內再犯」，顯見其再
    犯率甚高，原實施觀察、勒戒或強制戒治，已無法收其實效
    ，即應依該條例第十條處罰（最高法院九十七年度第五次刑
    事庭會議決議意旨參照）。查被告前於八十九年間因施用毒
    品案件，經本院八十九年度毒聲字第一九０號裁定令入勒戒
    處所施以觀察勒戒後，因認無繼續施用毒品之傾向，迄八十
    九年三月七日釋放。復於九十年間因施用毒品案件，經本院
    九十年度毒聲字第九０二號裁定令入勒戒處所施以觀察勒戒
    後，因認無繼續施用毒品之傾向，迄九十年九月二十四日釋
    放。又於九十一年間因違反毒品危害防制條例案件，經本院
    以九十一年度毒聲字第二三四號裁定令入戒治處所施以強制
    戒治，後經本院以九十一年度毒聲字第八七五號裁定停止戒
    治，所餘戒治期間付保護管束，迄九十二年六月二十二日保
    護管束期滿，未經撤銷，視為強制戒治執行完畢；同案刑事
    部分則經本院以九十一年度訴字第二０五號判處應執行有期
    徒刑一年二月確定等情，有其臺灣高等法院被告前案紀錄表
    乙份在卷可參，其於觀察、勒戒執行完畢後五年內曾再犯施
    用毒品罪，且經法院判處罪刑確定，被告此次施用毒品犯行
    雖係於其前受強制戒治完畢五年後所再犯，揆諸上開說明，
    仍應依毒品危害防治條例第十條處罰。是本件事證明確，被
    告上開施用海洛因及甲基安非他命犯行，均至堪認定，應依
    法論科。
二、按海洛因、甲基安非他命分別屬毒品危害防制條例所定之第
    一級、第二級毒品，故核被告甲○○上開所為，分別係犯毒
    品危害防制條例第十條第一項、第二項之施用第一級、第二
    級毒品罪；其施用前、後持有海洛因及施用前、後持有甲基
    安非他命之低度行為，均為施用之高度行為所吸收，均不另
    論罪。又被告前於九十年間因竊盜案件，經本院以九十年度
    簡字第一０八九號判處有期徒刑三月，如易科罰金，以銀元
    三百元折算一日確定。又於九十一年間因違反毒品危害防制
    條例案件，經本院以九十一年度訴字第二０五號判處應執行
    有期徒刑一年二月確定；再經定其應執行刑為有期徒刑一年
    四月確定，迄九十三年八月五日縮刑期滿執行完畢等情，則
    有被告之臺灣高等法院被告全國前案紀錄表乙份附卷可佐，
    其於五年內故意再犯本件有期徒刑以上之罪，為累犯，均應
    依刑法第四十七條第一項加重其刑。而被告所犯上開四罪，
    罪名互異，犯意各別，應分論併罰。爰審酌被告前有賭博、
    竊盜、違反毒品危害防制條例前科之素行，小學肄業之智識
    程度，前曾因施用毒品而經觀察、勒戒及強制戒治程序，竟
    未思悔改，另起意再為上開施用毒品犯行，顯然缺乏禁絕毒
    害決心，並衡酌被告施用毒品之種類、次數及其為警查獲毒
    品之數量，再考量施用毒品犯行係屬戕害自身健康之行為，
    尚未危害他人，且被告於本院審理中能坦承犯行，其犯後態
    度尚稱良好等一切情狀，分別量處如主文所示之刑，並定其
    應執行刑，以資懲儆。
三、扣案之疑似海洛因毒品三包，均確含海洛因成分；扣案之疑
    似甲基安非他命毒品七包，確含甲基安非他命成分等情，均
    業如上述，均應依毒品危害防制條例第十八條第一項前段規
    定沒收銷燬之；而上開毒品外包裝袋十個、針筒三支、斜削
    吸管一支、橡皮管一條，固非專供施用毒品所用之器具，然
    均為被告所有，且分別係供包裝及施用上開毒品所用之物，
    業據被告供承在卷，爰依刑法第三十八條第一項第二款規定
    宣告沒收。
據上論斷，應依刑事訴訟法第二百七十三條之一第一項、第二百
九十九條第一項前段，毒品危害防制條例第十條第一項、第二項
、第十八條第一項前段，刑法第十一條、第四十七條第一項、第
五十一條第五款、第三十八條第一項第二款，判決如主文。
本案經檢察官陳則銘到庭執行職務。
中    華    民    國    98    年    3     月    31    日
                      刑事第五庭  法  官  曾宏揚
以上正本證明與原本無異。
如不服本判決應於收受判決後10日內向本院提出上訴書狀，並應
敘述具體理由；其未敘述上訴理由者，應於上訴期間屆滿後20日
內向本院補提理由書（均須按他造當事人之人數附繕本）「切勿
逕送上級法院」。
中    華    民    國    98    年    3     月    31    日
                                  書記官  陳慶昀
附錄論罪科刑法條：
毒品危害防制條例第10條
施用第一級毒品者，處 6 月以上 5 年以下有期徒刑。
施用第二級毒品者，處 3 年以下有期徒刑。


司法院資訊處製作；財團法人民間司法改革基金會備份。
